【裁判字號】    88,上訴,1705
【裁判日期】    890111
【裁判案由】    偽造文書
【裁判全文】
臺灣高等法院臺南分院刑事判決                  八十八年度上訴字第一七五號
    上  訴  人
    即  被  告  乙○○
    選任辯護人  盧奇南
右上訴人因偽造文書案件，不服臺灣雲林地方法院八十八年度訴字第二一五號中華民
國八十八年九月三十日第一審判決（起訴案號：臺灣雲林地方法院檢察署八十八年度
偵字第二九五六號），提起上訴，本院判決如左：
      主  文
上訴駁回。
      事  實
一、乙○○曾於民國八十四年間，因業務過失致死案件，經臺灣臺南地方法院判處有
    期徒刑一年十月，緩刑五年確定，現仍緩刑中。詎猶不知警惕，明知自己無駕駛
    執照，竟受廖源平僱用為司機，於八十八年五月二十一日夜間八時十五分許，駕
    駛廖源平所有車號ＵＶ─四九一號營業用曳引車，行經雲林縣西螺鎮○○路與興
    農西路口，因違規超載砂石而為警取締告發，乙○○因其駕駛執照已遭吊銷，而
    無照駕駛，意欲逃避重罰，竟拿廖源平所僱用之前任司機丙○○置於車內之違規
罰單，供執勤員警製單舉發，使該警員誤乙○○為丙○○本人，乙○○並於「雲
    林縣警察局西螺分局西螺派出所製發之８８雲警交字第０一０四八二號舉發違反
    道路交通管理事件通知單」之第二收執聯上之「收受通知聯者簽章欄」偽造「丙
    ○○」簽名之署押，為簽收該通知單之意思表示，再將之行使交還於簽發之警員
    ，足以生損害警察機關於道路交通管理之正確性及使丙○○有受違規處罰之虞。
二、案經雲林縣警察局西螺分局報告臺灣雲林地方法院檢察署檢察官偵查起訴。
      理  由
一、訊之上訴人即被告乙○○固承認有於前揭時地，因違規駕駛，將丙○○之罰單交
    付警員製作告發單，並於該告發單上偽簽丙○○署名之事實，惟矢口否認有何行
    使偽造文書之犯行，辯稱：因老闆未拿行照給伊，伊從車上拿丙○○之罰單給警
    員僅係供抄車牌號碼等資料，並無冒充丙○○之意思云云。經查，被告因違規駕
    駛而為警取締，並拿廖源平所僱用之前任司機丙○○置於車內之違規罰單，供執
    勤員警製單舉發，且於「雲林縣警察局西螺分局西螺派出所製發之８８雲警交字
    第０一０四八二號舉發違反道路交通管理事件通知單」之第二收執聯上之「收受
    通知聯者簽章欄」偽造「丙○○」簽名之署押後，再將之交還於簽發之警員之事
    實，為被告所自承。且據證人即當時執行取締違規之警員甲○○到庭證述甚詳，
    並有該通知單第二聯正本一紙在卷可稽。至被告雖辯稱：因老闆未拿行照給伊，
    伊從車上拿丙○○之罰單給警員僅係供抄車牌號碼等資料云云。惟查，證人即製
    作本件告發單之警員甲○○於原審調查時證稱：「（問：是否有叫他（即被告）
    出示證件？）有，他說都沒帶，只拿出違規單要給我們填姓名、地址」、「他拿
    違規單說是他的」等語，且被告亦自承無駕駛執照（因違規駕駛被吊扣在案），
    但身分證放在車上外套內。苟被告無冒用丙○○名義之故意，則其返回車上拿證
    明文件交予執勤警員查核時，理應拿車上外套內之自己身分證，而非拿丙○○之
    前之違規告發單。縱或警員誤認被告為丙○○違規而以丙○○名義填寫告發單，
    被告亦可向警員陳明，要無在告發單上簽署丙○○名字之理。又車牌既懸掛於車
    上，又何須以違規通知單供警員抄寫，足徵被告交付丙○○之違規單，係因其無
    照駕駛之重大違規，恐遭重罰，為逃避處罰，而冒充丙○○，其有偽造丙○○簽
    名之故意甚明，其偽造他人收受告發單意思表示之文書，足以生損害於道路交通
    管理之正確性及有使丙○○受處罰之危險。是其所辯顯係飾卸之詞，事證明確，
    被告犯行洵堪認定，應予依法論科。
二、查被告乙○○於駕車違規被警查獲時，竟在警員填發之違反道路交通管理事件通
    知單之「收受通知聯者」一欄內偽簽蔡檥樹枝之姓名，表示已收到該通知單後，
    再予行使交回警員處理，足生損害於丙○○及道路交通管理之正確性，核其所為
    ，係犯刑法第二百十六條、第二百十條之行使偽造私文書罪嫌。其偽造署押為偽
    造私文書之部分行為，應不另論罪；被告於偽造後復據以行使，其偽造之低度行
    為為行使之高度行為所吸收，應論以行使偽造私文書之罪名。原審以被告罪證明
    確，適用刑法第二百十六條、第二百十條，並審酌被告曾於八十四年由因業務過
    失致死案件，經臺灣臺南地方法院判處有期徒刑一年十月，緩刑五年確定，現仍
    於緩刑中，不知謹慎行事，竟於吊扣駕照期間內，又違規無照駕駛於先，後於警
    員取締時，冒用他人姓名，偽造文書規避無照駕駛之處罰，惡性非輕，其犯罪之
    手段、所生之危害及於犯罪後一再藉詞狡飾，毫無悔意，態度不佳等等一切情狀
    ，量處有期徒刑六月。並就被告在（８８）雲警交字第０一０四八二號舉發違反
    道路交通管理事件通知單一紙上之偽造「丙○○」之署名一枚，併依刑法第二百
    十九條宣告沒收。認事用法，俱無不合，量刑及宣告沒收均稱妥當，被告上訴意
    旨仍執前詞，空言否認犯罪，為無理由，應予駁回。
據上論結，應依刑事訴訟法第三百六十八條，判決如主文。
本案經檢察官曾顯智到庭執行職務。
中      華      民      國    八  十  九    年    一    月    十  一    日
                              臺灣高等法院臺南分院刑事第二庭
                                  審判長法官
                                        法官
                                        法官
如不服本判決，應於判決送達後十日內向本院提出上訴
附錄本案論科法條：
刑法第二百十條
偽造、變造私文書，足以生損害於公眾或他人者，處五年以下有期徒刑。
刑法第二百十六條
行使第二百十條至第二百十五條之文書者，依偽造、變造文書或登載不實事項或使登
載不實事項之規定處斷。


司法院資訊處製作；財團法人民間司法改革基金會備份。
